【裁判字號】    97,交聲,287
【裁判日期】    970915
【裁判案由】    聲明異議
【裁判全文】
臺灣屏東地方法院交通事件裁定         97年度交聲字第287號
原處分機關  交通部公路總局高雄區監理所屏東監理站
異  議  人
即受處分人  甲○○
上列異議人因違反道路交通管理處罰條例案件，對於交通部公路
總局高雄區監理所屏東監理站97年7 月2 日所為之裁決處分（原
處分案號：屏監違字第裁82-BB0000000號），聲明異議，本院裁
定如下：
    主  文
異議駁回。
    理  由
一、原處分意旨略以：異議人即受處分人甲○○於民國95年11月
    25日17時12分許，駕駛其所有之車牌號碼4968-MH 號自用小
    客車，行經屏東市○○○路與山東街交岔路口處，因「行經
    有燈光管制之交岔路口處闖紅燈」之違規，為高雄市政府警
    察局交通大隊依據現場照相系統採證照片依法製作高市警交
    相字第BB0000000 號舉發違反道路交通管理事件通知單逕行
    舉發之，受處分人未於指定到案日期前到案，本所遂於97年
    7 月2 日以屏監違字第裁82-BB0000000號裁決書，依交通管
    理處罰條例第53條1 項、第63第1 項第3 款規定，以受處分
    人上開違規事由，裁處罰鍰新臺幣 (下同）5,400 元，並記
    違規點數3 點。
二、聲明異議意旨略以：異議人即受處分人甲○○從未曾收到違
    規通知書，係因其所有汽車車牌號碼4968-MH 號自用小客車
    行照到期欲申請換發行照，始得知有此件交通違規案件，並
    經向監理站及交通警察大隊查詢，方知悉該違規通知書寄存
    於厚生郵局。因異議人住所白天無人在家，故從未收到該違
    規通知書，更未曾收到郵局領取信件之文件，因而無從向郵
    局領取通知書，若知有違規情事定當按時繳交罰款。另外，
    異議人住所及附近鄰居常有遺失信件情事，以及有人在家惟
    郵差送掛號信件按電鈴後，不等待住戶領取信件立即離開之
    情形，實不可因郵局送信品質低落，而由異議人承擔繳納最
    重之罰款5,400 元之責，為此不服原處分之裁罰，爰依法聲
    明異議等語。
三、按汽車駕駛人，行經有燈光號誌管制之交岔路口闖紅燈者，
    處新臺幣1800元以上5400元以下罰鍰；汽車駕駛人有第53條
    情形者，記違規點數3 點，道路交通管理處罰條例第53條第
    1 項、第63條第1 項第3 款定有明文。又按行為人有違反道
    路交通管理處罰條例之情形者，應填製舉發違反道路交通管
    理事件通知單，並於被通知人欄予以勾記，逕行舉發者，其
    通知聯應按已查明之資料填註車牌號碼、車輛種類、車主姓
    名或地址，並於通知單上方空白處加註逕行舉發之文字後，
    由舉發機關送達被通知人；違反本條例行為之處罰，處罰機
    關於裁決前，應給予違規行為人陳述之機會；違反道路交通
    管理事件行為人，未依規定自動繳納罰鍰，或未依規定到案
    聽候裁決，處罰機關應於舉發違反道路交通管理事件通知單
    送達且逾越應到案日期60日後之3 個月內依基準表逕行裁決
    之，違反道路交通管理事件統一裁罰標準及處理細則第11條
    1 項第4 款、第40條前段、第44條第1 項分別定有明文。再
    按處理違反道路交通管理事件，有關文書送達之程序，依行
    政程序法之規定，違反道路交通管理事件統一裁罰標準及處
    理細則第5 條定有明文。而行政程序法中對於文書送達，於
    應受送達人之住居所、事務所或營業所為之。但在行政機關
    辦公處所或他處會晤應受送達人時，得於會晤處所為之；於
    應送達處所不獲會晤應受送達人時，得將文書付與有辨別事
    理能力之同居人、受僱人或應送達處所之接收郵件人員；又
    送達不能依前2 條規定為之者，得將文書寄存送達地之地方
    自治或警察機關，並作送達通知書兩份，一份黏貼於應受送
    達人住居所、事務所、營業所或其就業處所門首，另一份交
    由鄰居轉交或置於該送達處所信箱或其他適當位置，以為送
    達。前項情形，由郵政機關為送達者，得將文書寄存於送達
    地之郵政機關。寄存機關自收受寄存文書之日起，應保存3
    個月；法院受理有關交通事件，準用刑事訴訟法之規定。送
    達文書，除本章有特別規定外，準用民事訴訟法之規定。寄
    存送達，自寄存之日起，經十日發生效力，行政程序法第72
    條第1 項、第73條第1 項、第74條，道路交通管理處罰條例
    第89條，刑事訴訟法第62條，民事訴訟法第138 條第2 項分
    別亦有明定。
四、經查：
（一）聲明異議人甲○○所駕駛之車牌號碼號4968-MH 號自小客
      車，於95年11月25日17時12分許，行經屏東市○○○路與
      山東街交岔路口處，因有駕駛行經有燈光號誌管制之交岔
      路口有闖紅燈之違規情事，現場照相系統即啟動拍攝，測
      得該車行經違規路口時直闖紅燈，而為高雄市政府警察局
      交通大隊依法逕行開單舉發等情，有高雄市警察局交通警
      察大隊95年12月6 日舉發違反道路交通管理事件通知單1
      張、異議人闖越紅燈之採證照片2 張、高雄市政府警察局
      交通警察大隊97年8 月28日高市警交三字第0970023648號
      函1 份在卷可稽，且為異議人所不否認，堪信異議人於上
      開時、地駕駛自小客車，行經上開路段時確有闖越紅燈違
      規之事實。
（二）再本院依卷內相關文件資料並查詢異議人之戶籍登記資料
      ，足徵上開舉發違反道路交通管理事件通知單，確係經原
      舉發單位依異議人違規當時之戶籍地址即「屏東市○○街
      88 巷51 號」寄送無誤；又異議人因有上開違規情事，而
      執勤員警因當場不能攔截製單舉發，經以科學儀器拍照採
      證後逕行開單舉發，且上開舉發通知單係以掛號寄送至前
      揭戶籍地址，因未獲會晤本人亦無受領文書之同居人、受
      雇人或應受送達處所接受郵件之人員，即將該通知單寄存
      在送達地之郵局，並製作送達通知書2 份，1 份黏貼於應
      受送達人住所、事務所或營業門首，1 份置於該受送達處
      所信箱，以為送達等情，則有原舉發單位高雄市政府警察
      局交通警察大隊97年8 月28日高市警交三字第0970023648
      號函及所附高雄市政府警察局交通警察大隊送達證書影本
      在卷可憑。本件送達人即郵政機關之郵務士於「未獲會晤
      本人亦無受領文書之同居人或受雇人，已將該送達文書並
      做送達通知書2 份，1 份黏貼於應受送達人住所、事務所
      或營業門首，1 份置於應受送達人之信箱或其他適當之處
      所，以為送達」欄位勾選，並蓋印郵務士之印章，則本件
      原處分機關，逕依違反道路交通管理事件統一裁罰標準及
      處理準則第5 條及行政程序法第74條規定，在95年12月14
      日將違規單暨採證照片寄存於送達地之郵政機關，並無違
      誤。是本件違規通知單暨採證照片，其送達程序於法核無
      不合，已於95年12月24日生送達之效力。另郵務士已依法
      將該舉發通知書送達異議人之處所，且製作通知書置於其
      住所之信箱內，已如前述，異議人空言指述郵務士未予送
      達，卻未舉證以證其說，實無足憑信。況交通違規件數繁
      多，送達不論係親自收受或寄存送達、甚或公示送達，如
      屬有效之送達，則異議人之權益包括陳述意見之機會，業
      已受到保障，至於其事實上是否知悉該公告或通知內容，
      則應由異議人自行負責，要難令舉發機關負擔實際親告之
      通知義務，否則寄存或公示送達之法定送達方式，即形同
      具文，從而，異議人之上開辯解，尚難謂可採。
五、綜上所述，本件逕行舉發違反道路交通管理事件通知單，其
    送達程序於法尚無不合，已生送達之效力；受處分人經合法
    送達後，未依指定應到案日期前到案，原處分機關爰依道路
    交通管理處罰條例第53條第1 項、第63條第1 項第3 款規定
    ，裁處5,400 元罰鍰，並記違規點數3 點，於法並無不合，
    本件異議為無理由，應予駁回。
六、據上論斷，應依道路交通管理處罰條例第87條第2 項，道路
    交通案件處理辦法第19條，裁定如主文。
中    華    民    國    97    年    9     月    15    日
                     交通法庭     法  官  陳怡先
以上正本證明與原本無異
如不服本裁定，應於收受送達後5 日內向本院提出書狀敘述抗告
理由抗告於台灣高等法院高雄分院。
中    華    民    國    97    年    9     月    15    日
                                   書記官  郭松菊


司法院資訊處製作；財團法人民間司法改革基金會備份。
